【裁判字號】    89,保險,5
【裁判日期】    900803
【裁判案由】    給付保險金
【裁判全文】
臺灣花蓮地方法院民事判決  八十九年度保險字第五號
    原      告  甲○○
                乙○○
    法定代理人  丙○○
    法定代理人  丁○○
右當事人間請求給付保險金事件，本院判決如左：
    主    文
被告應給付原告新台幣貳佰肆拾陸萬伍仟伍佰零玖元及自民國八十九年五月三日起至
清償日止，按週年利率一分計算之利息。
訴訟費用由被告負擔。
本判決於原告以新台幣伍拾萬元供擔保後，得假執行。但被告如於假執行程序實施前
，以新台幣貳佰肆拾陸萬伍仟伍佰零玖元為原告預供擔保，得免為假執行。
    事    實
甲、原告方面：如附件一（共六頁）。
乙、被告方面：如附件二（共八頁）。
    理    由
一、原告甲○○、乙○○為吳進祥之子、女，而原告丙○○則為吳進祥之妻，吳進祥
    生前向被告投保終身保險，以原告等為受益人，吳進祥死亡後，原告向被告要求
    給付保險金經被告以吳進祥並非意外死亡而拒絕給付。
    雙方就保險契約之效力、保險金數額、保險受益人之身分均無爭執。但就吳進祥
    之死因究竟是「意外死亡」或「因病死亡」容有不同之意見，為本案爭執所在。
二、被告抗辯，本件被保險人吳進祥之死亡證明書載明：「腹部主動脈剝離性動脈瘤
    併破裂（慈濟醫院外科趙盛豐醫師開具）」，所以為病死而非意外死亡（詳參附
    件二）。然原告則認為該院診治醫師王志鴻所出具之診斷證明書則記載：「該病
    人因腹痛、背痛在外傷碰撞後而求診，經診斷為剝離性主動脈瘤併破裂而手術治
    療，手術由腹部切開行主動脈人工血管繞道術，不幸不治而自動出院。
    二者敘述不一，本院認就死亡之原因而言事關醫學專業，自有函送專業機關鑑定
    之必要。送鑑定前，先由慈濟醫院檢送被保險人王進祥之病例資料原本，同時提
    示雙方（確認病歷完整性），在雙方對鑑定之資料均無意見，且均同意鑑定之下
    （參見八十九年十二月十五日筆錄），先行函詢臺大醫院、長庚醫院是否受理本
    件死因鑑定，均無結果。隨後由九十年四月十六日被告具狀稱與原告訴訟代理人
    電詢後，聲請將本件送請法務部法醫研究所為死因鑑定（參見該聲請狀），因而
    本院檢卷函請法務部法醫研究所為本件鑑定。
    該所鑑定結果為「病人死亡並非其所患腹部主動脈瘤，自然破裂所引起，死者之
    死亡應與外傷有關」（參見該所九十年七月四日法醫所九０理字第一二一０號函
    ），堪見鑑定之結果認為是外傷而引起之意外死亡。
三、被告就鑑定之結果，認為慈濟醫院之病歷被保險人初次求診時，記載「無外傷（
    no  trauma），而質疑鑑定推論因死亡與外傷有關顯有錯誤。然而主動脈瘤之歸
    宿有二種一為自動破裂、一為外力破裂引起大出血，本件之爭執點在於引起破裂
    之原因究竟是發生於「自動」或「外力」，法務部法醫研究所由病人死亡經過之
    時程，判斷病人之死亡確實與生前跌倒有關，並非自然破裂，這是檢陳被保險人
    之病歷，兩造雙方於本件訴訟中所提出之各項資料，而為研判認定，雖然被保險
    人初次就醫時稱下背部疼痛，是一般人無法認定這樣的疼痛是因為外傷還是因為
    舊疾所引起，而所謂「外傷」者與「外力」是有區別，外力之介入而引起主動脈
    瘤之破裂，該外力之大小是否必然在人體外觀上留下傷勢而有「外傷」是存疑的
    ，換言之該外力只要足以引破主動脈瘤者，被保險人之死亡就應該是一種意外死
    亡，而法務部法醫學研究所之認定，已經陳明「並非自然破裂所引起」，可見是
    外力所引起，而病歷上有無外傷之記載，就不是爭執之重心，足認被告之抗辯為
    無理由。
四、原告主張之事實，以足信為真實，應認原告之主張為有理由；兩造陳明願供擔保
    請為宣告假執行或免為假執行，經核均與規定相符，爰分別酌定相當之擔保金額
    予以宣告。
五、據上論結，本件原告之訴為有理由，依民事訴訟法第七十八條、第三百九十條第
    二項、第三百九十二條，判決如主文。
中      華      民      國    九十      年      八      月      三      日
                        臺灣花蓮地方法院民事庭
~B法      官  陳心弘
右正本証明與原本無異。
如對本判決不服，應於送達後廿日內，向本院提出上訴狀（應抄附繕本）。
~B法院書記官  童瑞月
中      華      民      國    九十      年      八      月      六      日


司法院資訊處製作；財團法人民間司法改革基金會備份。
